臺灣臺北地方法院刑事簡易判決　　　　　96年度簡字第3982號
　　聲　請　人　臺灣臺北地方法院檢察署檢察官
　　被　　　告　甲○○
　　選任辯護人　柳聰賢律師
上列被告因違反公司法等案件，經檢察官提起公訴（九十二年度
偵字第一六四五０號），嗣被告於本院九十六年度訴緝字第一五
二號案件審理中自白犯罪，經本院合議庭裁定改由受命法官逕以
簡易判決處刑，茲判決如下：
    主      文
甲○○共同商業負責人，利用不正當之方法，致使財務報表發生
不實之結果，處有期徒刑肆月，如易科罰金，以銀元佰元（即
新臺幣玖佰元）折算壹日。減為有期徒刑貳月，如易科罰金，以
銀元佰元（即新臺幣玖佰元）折算壹日。
    事實及理由
一、本件犯罪事實、證據、應適用之法條、公司法第九條新舊法
    比較應適用舊法之規定，除補充如後述，均引用檢察官起訴
    書之記載（如附件）。本院查：(一)本件被告所犯為九十年十
    一月十二日修正前公司法第九條第三項之罪，屬最重本刑五
    年以下有期徒刑之罪，依被告行為時之規定，本不得宣告易
    科罰金。惟上開刑法第四十一條，業經修正並經總統於九十
    年一月十日公布，於同年月十二日施行，依修正後之刑法第
    四十一條第一項前段規定：「犯最重本刑為五年以下有期徒
    刑之罪，而受六個月以下有期徒刑或拘役之宣告者，得予以
    宣告易科罰金。」，此外，刑法第四十一條於九十四年二月
    二日再次經修正公佈，並自九十五年七月一日施行，該次修
    正為「犯最重本刑為五年以下有期徒刑以下之刑之罪，而受
    六個月以下有期徒刑或拘役之宣告者，得以新臺幣一千元、
    二千元或三千元折算一日，易科罰金。但確因不執行所宣告
    之刑，難收矯正之效，或難以維持法秩序者，不在此限。前
    項規定於數罪併罰，其應執行之刑未逾六月者，亦適用之。
    」，經比較被告行為時之規定、九十年一月十日修正、九十
    四年二月二日修正之規定，以九十年一月十日該次修正之刑
    法第四十一條之規定，最有利於被告，乃適用該次規定；(二)
    被告所為，另涉犯商業會計法第七十一條第五款之規定，起
    訴書雖未記載被告另涉此法條，惟起訴之基本犯罪事實相同
    ，被告對增加此法條之適用亦無意見（本院卷附刑事聲請狀
    參照），本院自得併予判決。又商業會計法第七十一條於九
    十五年五月二十四日經過修正，修正前該條之刑罰罰金刑部
    分為併科「新臺幣十五萬元」，修正後改為「新臺幣六十萬
    元」，自應以修正前之規定較有利於被告。(三)被告所犯上開
    修正前公司法第九條第三項及修正前商業會計法第七十一條
    第五款之規定，有方法結果之牽連關係，為牽連犯，應依修
    正前刑法第五十五條之規定，從一重論以商業會計法第七十
    一條第五款之規定；(四)被告之犯罪時間，在九十六年四月二
    十四日以前，按中華民國九十六年罪犯減刑條例第五條規定
    ：本條例施行前，經通緝而未於中華民國九十六年十二月三
    十一日以前自動歸案接受偵查、審判或執行者，不得依本條
    例減刑。查被告係於九十三年十二月二十七日即經本院通緝
    ，至九十六年八月八日被告具狀向本院表示被告願意主動返
    國投案，被告並於同年月二十八日自動向本院報到歸案，此
    有刑事聲請歸案狀、通緝書附卷足憑（本院卷參照），參諸
    前揭規定，自應依該條例減刑。
三、依刑事訴訟法第四百四十九條第二項、第三項、第四百五十
    四條第二項，九十年十一月十二日修正前公司法第九條第三
    項、九十五年五月二十四日修正前商業會計法第七十一條第
    五款，刑法第二條第一項、第十一條前段、第二十八條，九
    十四年二月二日修正前刑法第四十一條第一項前段、第五十
    五條，廢止前罰金罰鍰提高標準條例第二條，現行法規所定
    貨幣單位折算新臺幣條例第二條，中華民國九十六年罪犯減
    刑條例第二條第一項第三款、第五條、第七條、第九條，逕
    以簡易判決處刑。
中　　華　　民　　國　　96　　年　　12　　月　　17　　日
　　　　　　　　　刑事第九庭    法　官　葉珊谷
以上正本證明與原本無異。
如不服本判決，應於判決送達後10日內，向本院提出上訴狀。
　　　　　　　　　　　　　　　　書記官　顏淑華
中　　華　　民　　國　　96　　年　　12　　月　　19　　日
附錄本案論罪科刑法條全文
90年11月12日修正前公司法第九條：
公司設立登記後，如發現其設立登記或其他登記事項，有違法情
事時，公司負責人各處一年以下有期徒刑、拘役或科或併科新臺
幣六萬元以下罰金。
公司負責人對於前項登記事項，為虛偽之記載者，依刑法或特別
刑法有關規定處罰。
公司應收之股款，股東並未實際繳納，而以申請文件表明收足，
或股東雖已繳納而於登記後將股款發還股東，或任由股東收回者
，公司負責人各處五年以下有期徒刑、拘役或科或併科新臺幣六
萬元以下罰金。
前三項裁判確定後，由法院檢察處通知中央主管機關撤銷其登記
。
95年5月24日修正前商業會計法第七十一條：
商業負責人、主辦及經辦會計人員或依法受託代他人處理會計事
務之人員有下列情事之一者，處五年以下有期徒刑、拘役或科或
併科新臺幣十五萬元以下罰金：
一、以明知為不實之事項，而填製會計憑證或記入帳冊。
二、故意使應保存之會計憑證、會計帳簿報表滅失毀損。
三、偽造或變造會計憑證、會計帳簿報表內容或毀損其頁數。
四、故意遺漏會計事項不為記錄，致使財務報表發生不實之結果
    。
五、其他利用不正當方法，致使會計事項或財務報表發生不實之
    結果。
附件：
臺灣臺北地方法院檢察署檢察官起訴書
                            九十二年度偵字第一六四五號
    被  告  吳克修  男  六十七歲（民國○○○年○月○○日生）
                    住台中市○區○○路八０巷二號
                    身分證統一編號：Ｚ000000000號
            甲○○  男  四十七歲（民國○○○年○月○○日生）
                    住高雄縣鳳山市○○路八０號
                    身分證統一編號：Ｚ000000000
                                    號
            王淑民  女  四十八歲（民國○○○年○月○○日生）
                    住台中縣清水鎮○○路八０號
                    居台北市○○街一三四號七樓
                    身分證統一編號：Ｚ000000000
                                    號
            賴德彥  男  六十四歲（民國○○○年○月○○日生）
                    住台北市○○○路○段二六巷一二號四樓
                    身分證統一編號：Ｚ000000000
                                    號
右被告因違反公司法案件，已經偵查終結，認應該提起公訴，茲
將犯罪事實及證據並所犯法條分敘如左：
              犯罪事實
一、吳克修係設址於台北市○○區○○路二二八巷二十五之一號
    之台灣樂透科技股份有限公司（下簡稱台灣樂透公司）登記
    負責人，甲○○為實際負責人，賴德彥係開明財務顧問有限
    公司（下簡稱開明財務公司）負責人，王淑民係合承會計師
    事務所負責人蔡丁鉿之妻。吳克修、甲○○明知依公司法第
    九條第一項之規定公司設立應先募足股款，且渠等明知相關
    股東均未實際繳納股款，竟為達公司設立之目的，於民國八
    十八年二月間透過知情之王淑民介紹向賴德彥調借新台幣（
    下同）一億三千萬元資金以設立台灣樂透公司，並約定利息
    按每萬元日息七元計，調借期為三日。賴德彥遂於八十八年
    二月四日以吳克修名義，並使用華南銀行建成分行許陳梅雀
    帳號00000000000號、華南銀行建成分行吳金定
    （賴德彥之妻）帳號00000000000號及華南銀行
    建成分行開明財務公司帳號000000000000號帳
    戶，分別將一千零八十九萬一千元、四仟九百八十二萬九千
    元、六千六百八十六萬元二百四十二萬元，共計一億三千萬
    元匯入華南銀行建成分行吳克修帳號0000000000
    0帳戶中，隨即轉至華南銀行建成分行台灣樂透公司籌備處
    帳號000000000000號帳戶。復由賴德彥向華南
    銀行建成分行申請資金證明後，隨即將該一億三千萬元先匯
    回前述華南銀行建成分行吳克修帳戶中，再分七筆，以吳金
    定名義匯至遠東國際商業銀行營業部元富證券股份有限公司
    帳號00000000000000號帳戶內購買債券後，
    再次分七筆匯回前述吳金定帳戶。嗣王淑民將該資金證明交
    給合承會計師事務所不知情之會計師蔡丁鉿製作台灣樂透公
    司設立登記資本額查核報告書，並持向經濟部商業司辦理公
    司設立登記。
二、案經法務部調查局北部地區機動工作組移請偵辦。
              證據並所犯法條
一、證據清單暨待證事實
    ┌──┬─────────────┬──────────────────┐
    │編號│　　證　據　清　單        │   　 待　　證　　事　　實          │
    │    │                          │                                    │
    ├──┼─────────────┼──────────────────┤
    │一  │被告吳克修之供述          │甲○○為台灣樂透公司實際負責人之事│
    │    │                          │　實                                │
    │    │                          │坦承與甲○○、吳得弘欲在台北籌組台│
    │    │                          │　灣樂透科技公司，並親至華南銀行開戶│
    │    │                          │　之事實                          　│
    │    │                          │坦承沒有實際出資投資台灣樂透科技公│
    │    │                          │　司之事實                          │
    ├──┼─────────────┼──────────────────┤
    │二  │被告賴德彥之供述          │賴德彥與台灣樂透公司負責人吳克修簽│
    │    │                          │  訂委託書之事實                    │
    │    │                          │賴德彥與一位王小姐配合代辦資金證明│
    │    │                          │　之事實　　　　　　　　　　　　　　│
    │    │                          │賴德彥借款與吳克修設立台灣樂透公司│
    │    │                          │　，金額一億三千萬，借款三日，約定每│
    │    │                          │　萬元日息七元之事實              　│
    │    │                          │指認台灣樂透科技公司籌備處資金流向│
    │    │                          │　為其提供資金借吳克修設立該公司之事│
    │    │                          │　實                              　│
    │    │                          │賴德彥分用許陳梅雀、吳金定及開明財│
    │    │                          │  務公司帳戶匯款一億三千萬元予吳克修│
    │    │                          │　帳戶，再轉至台灣樂透公司籌備帳戶之│
    │    │                          │　事實　　　　　　　　　　　　　　　│
    │    │                          │借款期限滿後，再將該一億三千萬元先│
    │    │                          │  匯回吳克修帳戶，再以吳金定名義匯到│
    │    │                          │　遠東銀行元富證券公司帳戶購買基金之│
    │    │                          │  事實                              │
    ├──┼─────────────┼──────────────────┤
    │三  │被告王淑民之供述          │坦承賴德彥所述之王小姐即其本人    │
    │    │                          │坦承有代辦台灣樂透科技公司之公司登│
    │    │                          │  記之事實                          │
    ├──┼─────────────┼──────────────────┤
    │四  │證人吳得弘之證述          │台灣樂透公司未實際募足登記之資本額│
    │    │                          │　之事實                          　│
    │    │                          │吳克修並無實際出資台灣樂透科技公司│
    │    │                          │　之事實                      　　　│
    │    │                          │資本額查核報告書上有關股東姓名、繳│
    │    │                          │　款金額等資料均不實在之事實      　│
    ├──┼─────────────┼──────────────────┤
    │五  │證人洪信成、洪林純珍之證述│台灣樂透科技公司股東洪林純珍實際上未│
    │    │                          │出資之事實                          │
    ├──┼─────────────┼──────────────────┤
    │六  │證人吳健之證述            │臺灣樂透科技公司股東吳健實際上並未│
    │    │                          │ 出資之事實                        │
    │    │                          │吳克修是臺灣樂透科技公司之名義負責│
    │    │                          │  人                                │
    ├──┼─────────────┼──────────────────┤
    │七  │台灣樂透科技股份有限公司籌│被告等人未募足股款並共同虛偽驗資之│
    │    │備處資金流向圖            │  流程                              │
    │    │                          │賴德彥指證本流程為借資金與台灣樂透│
    │    │                          │  科技公司虛偽驗資之證明            │
    ├──┼─────────────┼──────────────────┤
    │八  │華南銀行匯款轉帳收入傳票影│被告等人無實際募足資金暨轉帳之證據  │
    │    │本                        │                                    │
    ├──┼─────────────┼──────────────────┤
    │九  │委託書影本                │台灣樂透科技公司暨代表人吳克修向賴德│
    │    │                          │彥調借資金一億三千萬元之證據        │
    ├──┼─────────────┼──────────────────┤
    │十  │台灣樂透科技公司設立登記資│被告等人以所借得一億三千元萬為所募足│
    │    │本額查核報告書影本        │股款虛偽驗資之證明                  │
    ├──┼─────────────┼──────────────────┤
    │十一│吳克修在華南銀行帳號一０五│資金於八十八年二月四日匯入，又於同年│
    │    │000000000帳戶存款│月六日即匯出之證據                  │
    │    │往來明細表                │                                    │
    ├──┼─────────────┼──────────────────┤
    │十二│台灣樂透科技公司在華南銀行│台灣樂透科技公司於八十八年二月六日資│
    │    │帳號00000000000│金即轉出之證據                      │
    │    │八之存款往來明細表        │                                    │
    ├──┼─────────────┼──────────────────┤
    │十三│遠東商銀元富證券帳號００一│該帳戶於八十八年二月六日收到吳克修帳│
    │    │0000000000帳戶往│戶轉出之同額匯款之證據              │
    │    │來明細表                  │                                    │
    └──┴─────────────┴──────────────────┘
二、核被告吳克修、甲○○、王淑民、賴德彥所為，係犯公司法
    第九條第一項前段公司應收股款，股東未實際繳納，而以申
    請文件表明收足之罪嫌。本件被告犯行係八十八年間完成，
    是被告等行為後，法律已有變更，按公司法於九十年十一月
    十二日修正，原第九條第三項改為同條第一項，其構成要件
    不變，惟刑罰已由「公司負責人各處五年以下有期徒刑、拘
    役或科或併科新台幣六萬元以下罰金」，提高為「公司負責
    人各處五年以下有期徒刑、拘役或科或併科新台幣五十萬元
    以上二百五十萬元以下罰金」，被告犯罪後法律變更，經比
    較新舊法結果，以舊法有利於被告，請依刑法第二條第一項
    但書之規定，適用九十年十一月十二日修正前之公司法處罰
    。又被告王淑民、賴德彥與吳克修、甲○○間，對於右開犯
    罪行為之實施，有犯意聯絡及行為分擔，王淑民、賴德彥雖
    非公司負責人，與有此身份之吳克修、甲○○共同實施犯罪
    ，請依刑法第三十一條第一項規定，論以共同正犯。至移送
    意旨認被告等前揭所為，另涉有刑法第二百十四條罪嫌云云
    ，惟刑法第二百十四條使公務員登載不實事項於公文書罪，
    須一經他人之聲明或申報，公務員即有登載之義務，並依其
    所為之聲明或申報予以登載，而屬不實事項者，始足構成，
    若其所為之聲明或申報，公務員尚須為實質之審查，以判斷
    其真實與否，始得為一定之記載者，即非本罪所稱之使公務
    員登載不實，本件主管機關須為實質之審查，以判斷真實與
    否，自不構成刑法第二百十四條之罪，惟起訴部分與此部分
    有裁判上一罪關係，爰不另為不起訴處分，併此敘明。
三、依刑事訴訟法第二百五十一條第一項提起公訴。
    此　致
臺灣臺北地方法院
中　　華　　民　　國　　92　　年　　2 　　月　　4 　　日
                　          　　檢　察　官邱　舜　韶
右正本證明與原本無異
中　　華　　民　　國　　93　　年　　2 　　月　　23　　日
  　　　　　　　　　　　　　　　書　記　官
